臺灣高等法院臺中分院民事裁定　　　　　 96年度抗字第509號
抗　告　人　彰億營造工程有限公司
法定代理人　甲○
上列抗告人與相對人裕新鋼鐵有限公司間返還提存物事件，抗告
人對於中華民國96年9月4日臺灣臺中地方法院96年度聲字第2209
號裁定提起抗告，本院裁定如下：
      主      文
抗告駁回。
抗告程序費用由抗告人負擔。
      理      由
一、本件抗告人主張：其因與相對人裕新鋼鐵有限公司間請求交
    還支票事件，前依台灣台中地方法院（下稱台中地院）90年
    度裁全字第5669號裁定，以新台幣（下同）2萬2000元及面
    額計170萬元之中國信託商業銀行可轉讓定期存單供擔保，
    聲請對相對人所持有之抗告人所簽發之面額各43萬0500元之
    支票4紙為假處分，抗告人並無對相對人提起本案訴訟之必
    要，惟因相對人於民國91年7月2日解散登記，法人人格已消
    滅，應無因假處分執行而受損害情事，抗告人亦無從獲取相
    對人同意返還，亦無從定20日以上之期間，催告相對人行使
    權利，而抗告人已聲請撤銷假處分裁定，應認供擔保之原因
    已消滅，自得聲請返還擔保金等語。
二、按聲請發還因假執行提供之擔保物或保證書，依民事訴訟法
    第一百零六條準用第一百零四條之規定，須有(一)應供擔保之
    原因消滅；(二)供擔保人證明受擔保利益人同意返還；(三)訴訟
    終結後，供擔保人證明已定二十日以上之期間，催告受擔保
    利益人行使權利而未行使情形之一者，始得為之。又所謂應
    供擔保之原因消滅，係指假處分並未造成擔保債務人損害，
    或債權人本案勝訴確定，或就所生之損害已經賠償時始得謂
    供擔保之原因消滅。而債權人依准許假扣押、假處分之裁定
    供擔保後，聲請法院執行假扣押、假處分者，倘債權人未提
    起本案訴訟而欲聲請裁定返還提存之擔保物，應先撤回假扣
    押、假處分執行之聲請，及聲請撤銷假扣押、假處分裁定，
    始合於民事訴訟法第一百零四條第一項第三款所謂訴訟終結
    之要件。本件相對人僅聲請撤銷假處分裁定，尚難認係因供
    擔保之原因消滅。雖相對人已解散登記，惟按解散之公司，
    除因合併、破產而解散者外，應行清算，公司法第二十四條
    定有明文。又依公司法第一百十三條準用同法第七十九條規
    定，有限公司之清算，除公司法或章程另有規定或經股東決
    議另選清算人外，應以全體股東為清算人。而法人於解散後
    清算終結前，其法人之權利能力仍視為存續。本件相對人尚
    未清算，有台中地院函在卷可憑，相對人之權利能力尚未消
    滅，抗告人自得定20日以上期間，催告相對人行使權利。亦
    得請求其同意返還擔保金。抗告人均未為之，僅以相對人已
    解散登記，及已聲請撤銷假處分裁定，即聲請返還擔保金，
    此項事由，尚難謂屬應供擔保之原因消滅。抗告人又未能證
    明其已定20日以上之期間，催告相對人行使權利而未行使。
    亦無相對人已同意返還擔保金之證據。是以抗告人聲請裁定
    返還系爭擔保金，即不合法。原法院據此裁定駁回抗告人之
    抗告，洵屬正當。抗告論旨，仍執前詞，指摘原裁定不當，
    求予廢棄，為無理由。
三、據上論結，本件抗告為無理由。依民事訴訟法第四百九十五
    條之一第一項、第四百四十九條第一項、第九十五條、第七
    十八條，裁定如主文。
中　　華　　民　　國　　96　　年　　11　　月　　22　　日
　　　　　　　　　民事第一庭    審判長法　官　吳火川
　　　　　　　　　　　　　　　　      法　官　陳繼先
　　　　　　　　　　　　　　　　      法　官　饒鴻鵬
以上正本係照原本作成。
再為抗告應以適用法規顯有錯誤為理由，並經本院之許可，該許
可以原裁定所涉及之法律見解具有原則上之重要性者為限。
如提起再抗告者應於裁定送達後十日內向本院提出抗告理由狀（
須按照他造人數附具繕本）並繳納抗告裁判費新臺幣壹仟元，同
時委任律師或具有律師資格之關係人為代理人。
　　　　　　　　　　　　　　　　　　　書記官　林明冬
中　　華　　民　　國　　96　　年　　11　　月　　22　　日
                                                      Ｃ
